【裁判字號】    89,台上,7520
【裁判日期】    891213
【裁判案由】    偽造有價證券
【裁判全文】
最高法院刑事判決                              八十九年度台上字第七五二○號
    上  訴  人  甲○○
右上訴人因偽造有價證券案件，不服台灣高等法院中華民國八十七年九月二十二日第
二審判決（八十七年度上訴字第二二六七號，起訴案號：台灣台北地方法院檢察署八
十五年度偵字第一八八一六號），提起上訴，本院判決如左：
    主  文
原判決撤銷，發回台灣高等法院。
    理  由
本件原判決認定上訴人甲○○明知自己經濟困窘，無支付能力，竟於民國八十三年八
月間，多次冒用某傳播公司經理「劉文凱」之名義，前往台北市○○○路閻孟南所經
營之浪漫世界ＫＴＶ店內消費，復於八十三年八月十一日，在上開地點冒用「劉文凱
」之名義，偽造本票（詳參原判決理由欄第三項）交付閻孟南以代付帳，以此騙術使
閻孟南陷於錯誤，而取得在前開店內消費酒菜及唱歌等財產上不法之利益。迨同年九
月間因無法清償款項，為謀繼續搪塞閻孟南，乃持案外人丁姿妙簽發付款人彰化商業
銀行中和分行，面額新台幣（下同）三萬零六百元、三萬一千六百元、三萬七千五百
元之支票計三張，以換回部分本票正本，屆期該支票經合法提示，均不獲兌現，始知
受騙等情。因而維持第一審論處上訴人意圖供行使之用而偽造有價證券罪刑之判決，
駁回上訴人在第二審之上訴，固非無見。
惟查：(一)、原判決事實欄記載上訴人冒用「劉文凱」之名義，偽造本票行使。但查原
判決理由欄二則說明上訴人係冒用「劉文成」名義偽造本票，並認第一審依刑法第二
百零五條宣告沒收「劉文成」為發票人之偽造本票，為無不合，而維持第一審之判決
。是上訴人究竟係偽造「劉文凱」名義之本票，抑偽造「劉文成」名義之本票，原判
決事實欄之記載與上開理由欄之說明並不相符，顯屬矛盾。(二)、有罪判決書之事實一
欄為適用法令之根據，應將法院職權上所認定之犯罪事實詳為記載，始足為適用法令
是否正當之準據。本件上訴人偽造之本票內容為何，原判決事實欄並未明確認定、詳
細記載，而以「詳參理由欄第三項」之方式記載，已有未合，況理由欄又無第三項，
亦嫌疏誤。又原判決理由欄二說明偽造之系爭本票金額為三萬三千一百元，但告訴人
所提之該本票影本則記載金額為三萬五千二百元（見偵查卷第五頁），足見其理由之
說明與卷內資料不符，難謂適法。上訴意旨指摘原判決違背法令，尚非全無理由，應
認有發回更審之原因。
據上論結，應依刑事訴訟法第三百九十七條、第四百零一條，判決如主文。
中      華      民      國    八十九    年     十二     月     十三     日
                              最高法院刑事第八庭
                                  審判長法官  張  信  雄
                                        法官  賴  忠  星
                                        法官  張  清  埤
                                        法官  張  淳  淙
                                        法官  林  永  茂
      右正本證明與原本無異
                                              書  記  官
中      華      民      國    八十九    年     十二     月     十八     日


司法院資訊處製作；財團法人民間司法改革基金會備份。
